【裁判字號】    99,毒抗,345
【裁判日期】    991118
【裁判案由】    毒品危害防制條例
【裁判全文】
臺灣高等法院刑事裁定                 99年度毒抗字第345號
抗  告  人
即  被  告  甲○○
上列抗告人因違反毒品危害防制條例案件，不服臺灣板橋地方法
院99年度毒聲字第1393號，中華民國99年10月15日裁定（聲請案
號：臺灣板橋地方法院檢察署99年度聲戒字第187 號、99年度毒
偵緝字第603號），提起抗告，本院裁定如下：
    主  文
抗告駁回。
    理  由
一、按施用毒品者，於裁定送觀察、勒戒後，有繼續施用毒品之
    傾向者，由法院裁定令入戒治處所施以強制戒治，其期間為
    6 個月以上，至無繼續強制戒治之必要為止，但最長不得逾
    1年，毒品危害防制條例第20條第2項定有明文。
二、原裁定意旨略以：被告因施用第一級毒品海洛因及第二級毒
    品甲基安非他命（聲請書漏載施用第一級毒品部分），經依
    臺灣板橋地方法院99年度毒聲字第891 號裁定送勒戒處所觀
    察、勒戒後，認有繼續施用毒品之傾向，有臺灣臺北看守所
    附設勒戒處所民國（下同）99年9 月30日有無繼續施用毒品
    傾向證明書1 份附卷可稽，聲請人依毒品危害防制條例第20
    條第2 項之規定，聲請裁定令入戒治處所施以強制戒治，經
    核於法並無不合，應予准許，依毒品危害防制條例第20條第
    2項裁定令被告入戒治處所施以強制戒治，其期間6個月以上
    ，至無繼續強制戒治之必要為止，但最長不得逾1 年等語。
三、抗告意旨略以：「抗告人因施用第一、二級毒品，而接受勒
    戒處分，自從到臺北看守所勒戒處所接受勒戒2 個月，並無
    任何違規也無任何毒癮發作的症狀。再者，抗告人於案發後
    至到達臺北看守所接受勒戒處分期間，已自行將第一級毒品
    海洛因戒斷（從到所內尿液無毒品發作症狀可以研判）。抗
    告人不知道判定戒治之標準為何，抗告人並無任何前科，勒
    戒期間也深深自責及反省，也不知道心理醫生判定標準為何
    ？抗告人受勒戒期間不乏許多有毒品前科且毒癮發作的症狀
    ，皆能順利完成勒戒出所，實令抗告人感到不服，懇請再給
    予抗告人改過自新的機會」云云。
四、經查：
  (一)按有無繼續施用毒品傾向之評估標準，並非完全以受勒戒人
    勒戒後之結果為準，勒戒前之各種情況，仍應作為評估之依
    據。而依勒戒處所評分說明手冊規定，係以人格特質、臨床
    徵候及環境相關因素3 項合併計算分數：(1)、分數100分至
    71分，判定為有繼續施用毒品傾向。(2)、50分至0分判定為
    無繼續施用毒品傾向。 (3)、70分至51分間判定有繼續施用
    毒品傾向之原則為有下列各項之一者：1.缺乏病識感或戒治
    動機者。2.第一級毒品使用者。3.有煙毒前科者。4.有礙家
    庭、社會和諧與安寧者。若無以上各項之一，惟判定者認為
    個案「有繼續施用毒品傾向」者，應在「有無繼續施用毒品
    傾向證明書」詳細說明欄內載明，並於綜合判斷項下勾選「
    有繼續施用毒品傾向」。 (4)、分數為50分以下，原本應列
    為「無繼續施用毒品傾向」，但綜合評分者根據臨床實務，
    有具體事證，認為個案「有繼續施用毒品傾向」者，以綜合
    評分者所評估為準，惟須在「有無繼續施用毒品傾向證明書
    」詳細說明欄載明具體事證。而其中之人格特質係依有無毒
    品犯罪相關司法紀錄、其他犯罪相關紀錄（竊盜、違反槍砲
    彈藥刀械管制條例、賭博、妨害自由、恐嚇、擄人勒贖、傷
    害、殺人、公共危險、搶奪、強盜、海盜、盜匪罪）、短期
    內再犯加重計分、行為觀察等項；臨床徵候係依戒斷症狀、
    有無多種藥物使用、有無注射使用、使用期間、情緒及態度
    等項；環境相關因素係依社會功能是否良好、支持系統等項
    ，作為判斷分數之依據。判定者判定人格特質、臨床徵候及
    環境相關因素合計3 項分數，固係供為判定者判定「有無繼
    續施用毒品傾向」之審酌標準，但非唯一標準。綜合評分者
    ，應根據臨床實務，有具體事證，認為個案「有繼續施用毒
    品傾向」者，以綜合評分者所評估為準。此有「有無繼續施
    用毒品傾向」評估標準、評分說明手冊可按，足見該評估標
    準已具相當之客觀標準，合先敘明。
  (二)本件抗告人即被告經臺灣臺北看守所附設之勒戒處所評分結
    果，人格特質得0分、臨床徵候得55分，環境相關因素得0分
    ，合計55分，綜合判斷為「有繼續施用毒品傾向」，並說明
    ：「林員於99年5月3日被捕，99年8 月28日入所時，尿液檢
    驗仍呈現甲基安非他命陽性反應，有再用之傾向」，有臺灣
    臺北看守所附設勒戒處所所附之「有無繼續施用毒品傾向證
    明書」及「有無繼續施用毒品傾向評估標準紀錄表」在卷（
    臺灣板橋地方法院99年度毒聲字第1393號卷第4、5頁）可稽
    ，則該勒戒處所綜合評分者依個案之臨床實務及具體事證，
    判定抗告人為「有繼續施用毒品傾向」，依上開說明，尚無
    不合。原法院裁定抗告人令入戒治處所施以強制戒治6 個月
    以上，至無繼續強制戒治之必要為止，但最長不得逾1 年，
    並無違法或不當。抗告人抗告意旨空言以其無任何毒癮發作
    症狀，無繼續戒治之必要，不知判斷標準為何云云，指摘原
    裁定不當，為無理由，應予駁回。
據上論斷，應依刑事訴訟法第412條，裁定如主文。
中    華    民    國    99    年    11    月    18    日
                  刑事第三庭  審判長法  官  陳博志
                                    法  官  劉興浪
                                    法  官  許文章
以上正本證明與原本無異。
不得再抗告。
                                    書記官  蔡慧娟
中    華    民    國    99    年    11    月    18    日

司法院資訊處製作；財團法人民間司法改革基金會備份。
